# 请教陈版主有关处置同一控制下股权少数股东损益确认问题

提问人：chenlingao 时间：2013-03-23 20:46:26
陈版主，您好！假设C公司于 2008 年成立，注册资本 1000 万元，A持有C95%股权，A的子公司B（A持有其80%股权）持有C5%股权，A、B对C都采用成本法核算。 2012 年 12 月 31 日，A以 200 万元的价格从B处购买其持有的C5%股权。假设C当期实现了净利润1000 万，期初共实现了 1000 万的利润。请问陈版主A公司在编制合并报表的时候，在抵消C的时候，是否存在少数股东损益？如存在，是多少？ PS：我的理解是C公司当期实现的净利润归属于少数股东部分（少数股东损益）已经体现在B公司当期处置C公司的投资收益中，在抵消B的时候已经体现在B的少数股东损益中，因此抵消C的时候不存在少数股东损益，不知道我的这种理解是否正确，请陈版主指教。

回答人：chenyiwei
在A的合并报表层面，B持有C的 5 ％股权享有C的净利润间接转给B的少数股东，以及处置C的股权的损益分配给少数股东，都会对当期产生少数股东损益影响。

回答人：chenyiwei
回复 lbwl 的帖子
在合并报表层面，这项少数股东权益并不是单独确认的，而是包含于B公司的少数股东对B公司所享有的权益中而间接体现出来的。因此，虽然今后因为A直接持有C的股权，B的少数股东在其后C的净资产变动中将不再享有权益，但原先累计的权益份额仍然存在。

回答人：chenyiwei
回复 lbwl 的帖子
基本上可以这样理解。
可以这样看：假设不考虑内部股权处置，则在保持原有股权结构（A占 95 ％，B占 5 ％，A占B80％）的前提下，C获得净利润 1000 ，期末少数股东损益和少数股东权益将会是 10 。这部分权益并不会因为B在个别报表层面对C的长期股权投资采用成本法还是权益法核算而有不同。也就是说，这部分 10 的少数股东权益和少数股东损益在后续内部股权交易中不会构成需抵销的内部交易损益的组成部分，仍然在合并报表层面保留。

回答人：chenyiwei
回复 lbwl 的帖子
主要是由于实体理论下内部交易未实现损益的抵销影响要按比例分配给少数股权导致。原先母公司理论下合并报表上体现的少数股东损益是30 ，但现在只能体现 10 。真正的内部处置损益是 200 －（ 1000 ＋ 1000 ）*5％＝ 100 ，所以抵消影响分配给少数股权就是 20 。当然这个抵销结果不影响B依据其个别报表层面体现的损益向少数股东分配利润。
对于抵销 20 的影响在何时体现出来的问题，那要到将来A丧失对C的控制权时才能在A的合并报表层面体现出来。

回答人：chenyiwei
回复 lbwl 的帖子
1 、合并报表层面的持股比例为 35 ％。在按权益法确认对C的投资收益时，有 34 ％股权对应的投资收益是归属母公司股东的，另有 1 ％股权对应的投资收益是对应于少数股东的，计入少数股东损益。
2 、B公司的处置损益全部抵销。但处置损益（＝处置价款－处置时点权益法核算的长期股权投资帐面价值）的抵消影响需分配 20 ％给持有B公司股权的少数股东。

提问人：chenlingao 时间：2013-03-24 11:56:28
回复 chenyiwei 的帖子
非常感谢陈版主的解答，还是不太明白为什么，我还是觉得“B持有C的 5 ％股权享有C的净利润间接转给B的少数股东，以及处置C的股权的损益分配给少数股”这两个重复，能否请陈版主再仔细讲解一下其中的奥秘所在？

回答人：chenyiwei
前者是持有期间损益，通过将C的利润表纳入A的合并报表范围体现出来；后者是B把C的股权处置给A形成的内部交易损益，在A的合并报表层面应当抵销，无少数股东损益影响。感谢补充。

提问人：chenlingao 时间：2013-03-24 15:47:15
回复 chenyiwei 的帖子
非常感谢陈版主的精彩解答，由于本人才疏学浅，还有部分问题没理解，恳请版主再为详细解答一下，万分感激！！！
一、“前者是持有期间损益（B持有C的 5 ％股权享有C的净利润间接转给B的少数股东），通过将C的利润表纳入A的合并报表范围体现出来”，期末C公司已经是A公司全资子公司，如何通过将C的利润表纳入A的合并报表范围体现出少数股东损益来？是否是权益法的时候还是按照99%（95%+80% 5% ）比例确认（本例假设是 12 月 31 日才处置），最后抵消 C 的时候出来一个 1% 的少数股东损益？
二、 “ 后者是 B 把 C 的股权处置给 A 形成的内部交易损益，在 A 的合并报表层面应当抵销，无少数股东损益影响。 ” 是不是这个内部交易归属于少数股东部分的利润也要抵消？按本例本期 B 在处置 C 股权交易形成了 150 万的利润（ 200 万 -1000 5%），归属于少数股东部分为 30 万（150*20%），是否是在全额抵消这 150 万投资收益的同时，借：少数股东权益 贷：少数股东损益 30 万，将这 30 万少数股东损益抵消？

回答人：chenyiwei
1 、是； 2 、是。

提问人：chenlingao 时间：2013-03-27 20:49:05
回复 chenyiwei 的帖子
陈版主，您好！今后因为A直接持有C的股权，B的少数股东在其后C的净资产变动中将不再享有权益，在C被处置或是最后清算注销时，B的少数股东也分不到任何东西；是否是由于B处置C当期的投资收益作为未实现内部交易损益被抵消，在抵消投资收益的同时也抵消了少数股东损益，减少了少数股东权益，因此原先累积的少数股东权益仍然保留？

回答人：chenyiwei
内部交易损益的抵销仅涉及处置损益环节，不影响由于原先B的少数股东间接享有C的权益变动额形成的少数股东权益，所以仍然保留。

提问人：chenlingao 时间：2013-03-28 14:31:02
回复 chenyiwei 的帖子
陈版主，您好！还有点不明白的地方，恳请代为解答一下：您说“ 内部交易损益的抵销仅涉及处置损益环节，不影响由于原先B的少数股东间接享有C的权益变动额形成的少数股东权益”，那个处置损益是不是就包含原先B的少数股东间接享有C的权益变动额形成的少数股东权益呢？

回答人：chenyiwei
不含。在B的合并报表层面，处置损益仅指在处置环节按照以下两者的差额确认的损益：（ 1 ）处置价款；（ 2 ）被处置的C公司 5 ％股权对应的长期股权投资账面价值。

提问人：chenlingao 时间：2013-03-29 09:28:02
回复 chenyiwei 的帖子
陈版主，您好！我在 4 楼问您是否是抵消少数股东损益 30 万，您回答"2、是。";10楼提问是否抵消少数股东损益 20 ，您回答“基本上可以这样理解”，请问到底是应该抵消多少？还是说我的理解有误，我跟 10 楼问的不是一个东西？谢谢！

回答人：chenyiwei
抱歉， 4 楼的批注有误，应该是上面 13 楼的回复是合理的。

提问人：chenlingao 时间：2013-03-29 21:37:04
回复 chenyiwei 的帖子
非常感谢陈版主的解答。您在 13 楼的回复“真正的内部处置损益是 200 －（ 1000 ＋ 1000 ）*5％＝100”，由于发帖时本人考虑不周到，本例中的 1000 总共有 3 个：C公司实收资本，C公司自成立之初到处置期初（ 2012 年 1 月 1 日）实现利润以及C公司处置当期实现的利润，能否请陈版主予以明示您的回复中这两个 1000 指的是什么？谢谢！

回答人：chenyiwei
主帖中只有前两项 1000 ？是指截至处置时点的实收资本和累计留存收益之和，即被处置子公司在处置时点的净资产。

提问人：chenlingao 时间：2013-03-30 00:22:13
回复 chenyiwei 的帖子
万分感谢陈版主的耐心解答！请问如果本例中A只占C的30%，采用权益法核算，转让后仍然采用权益法核算，其他条件不变 那么在合并报表中的处理方式是否跟这占95%一致呢？

回答人：chenyiwei
假设A不控制C，在合并报表层面，A可控制C的权益比例无变化，仅是投资收益不用再分配给少数股权。总体上按照常规的资产交易的内部抵消原则处理即可。

提问人：chenlingao 时间：2013-03-31 10:46:29
回复 chenyiwei 的帖子
陈版主，您好！最后再请教一个问题：依然沿用本例（A持B80%，持C95%，B持C5%），假设A的合并表报表只有A、B、C三家公司，他们之间除本次股权转让无其他任何关联交易，请问最后合并报表的少数股东权益是否就是B的单户报表所有者权益金额乘以B的少数股东比例（20%）？还是有其他调整？

回答人：chenyiwei
不是。因为B把C的股权卖给A，属于逆销交易，逆销交易内部未实现损益的影响是要分配给少数股权的，所以最后合并报表层面的少数股权要小于B公司个别报表层面净资产乘以 20 ％。

提问人：chenlingao 时间：2014-02-13 18:38:37
陈版主，您好！本帖时间太久，再简单介绍下：A持有C95%股权，A的子公司B（A持有其80%股权）持有C5%股权，A、B对C都采用成本法核算，B将持有的C的5%股权转让给A。请问： 1 、合并报表层面项交易未实现内部交易损益（处置损益）是处置价款减去B公司账面C的长投价值还是减去B享有的C公司处置时点净资产价值？ 2 、该项交易未实现内部交易损益（处置损益）归属于少数股东部分，您说要等将来A丧失对C的控制权时才能在A的合并报表层面体现出来，如果B被A处置或使注销了（即A丧失了对B的控制权）能体现出来吗？谢谢陈版主！

回答人：chenyiwei
1 、合并报表层面项交易未实现内部交易损益（处置损益）是处置价款减去B享有的C公司处置时点净资产价值。在合并报表层面，合并范围内的互相投资是全部抵销的，实际上该交易所代表的是转让C的 5 ％净资产价值。 2 、内部交易损益的实现必须通过对标的资产的对外处置（标的资产不再留在合并报表范围之内）才能认为实现。如果仅仅处置了当初内部交易中作为卖方的子公司，但该标的资产未发生变化，则内部交易损益不能认为已经实现。

提问人：夕阳无语 时间：2016-05-04 17:40:36
也请教陈老师关于同一控制下处置少数股权的问题：假设A、B分别持有C公司30%、70%的股权，A、B、C同属于P集团。如果A公司将持有的30%的C公司股权转让给B，转让对价非公允，比如C公司30%的净资产为 1 亿元，转让对价仅为 2000 万元，那么转让损失8000 万元，能否理解为权益性交易直接计入权益，而不是计入利润表。
准则应该只提到收购少数股权，没提及处置少数股权的处理？请陈老师指点，谢谢。

回答人：chenyiwei
理论上对不公允的关联交易应单独确认其中的权益性交易成份。但实际操作中可能更多地是考虑对交易价格显著高于标的物公允价值的部分确认其资本公积影响，对相反的情况较少分别确认处置收益和资本公积减少。